【裁判字號】    94,簡上,174
【裁判日期】    951122
【裁判案由】    給付貨款
【裁判全文】
臺灣板橋地方法院民事判決             94年度簡上字第174號
上  訴  人  兆揚水電器材有限公司
法定代理人  丁○○
訴訟代理人  李進成律師
            黃勝文律師
複代理人    陳怡珍律師
            乙○○
被上訴人    旭慶工程有限公司
法定代理人  甲○○
訴訟代理人  謝新平律師
上列當事人間請求給付貨款事件，上訴人對於中華民國94年7 月
26日本院三重簡易庭93年度重簡字第1021號第一審判決提起上訴
，經本院於95年11月8日言詞辯論終結，判決如下：
    主  文
上訴駁回。
第二審訴訟費用由上訴人負擔。
    事實及理由
一、上訴人主張：上訴人為各類水電、五金材料批發經銷商，被
    上訴人陸續自民國92年4 月10日起至同年月28日止，向上訴
    人訂購各式材料，貨款合計新台幣（下同）380,003 元。詎
    上訴人已依被上訴人指示將所訂購之材料送至指定之地點即
    位於台北市○○路143 號旁工地（下稱寧夏路工地），由簡
    基地、古得福、孫志明、謝先生、玉山等人收受及台北縣板
    橋市○○路○ 段126 號旁新埔工地（下稱文化路工地），由
    林昆秦、黃先生收受後，並開立統一發票向被上訴人請款，
    然被告事後竟只支付其中之33,347元，餘款346,656 元，卻
    始終遲未支付，迭經上訴人催討，均未獲置理。為此，爰依
    兩造間買賣契約之法律關係，求為命被上訴人給付上訴人34
    6,656 元，及自支付命令送達翌日起至清償日止，按年息5
    ％計算利息之判決（原審為上訴人敗訴之判決，上訴人聲明
    不服）。並上訴聲明：(一)原判決廢棄。(二)被上訴人應給付上
    訴人346,656 元，及自93年7 月21日起至清償日止，按年息
    5 ％計算之利息。
二、被上訴人則以：兩造間雖有生意上往來，但被上訴人並未於
    92年4 月10日起至同年月28日止之期間內，向上訴人訂購本
    件系爭各式材料，蓋寧夏路工地及文化路工地均非被上訴人
    承包之工地，被上訴人亦未請公司其他人員向上訴人訂貨，
    估價單上簽收之人亦均非被上訴人之員工，且被上訴人並未
    收到上訴人所開立之統一發票，兩造間實無上訴人所指之買
    賣關係存在，被上訴人自無給付貨款之義務等語，資為抗辯
    。並答辯聲明：上訴駁回。
三、上訴人主張自92年4 月10日起至同年月28日止，陸續依指示
    將價值總計為380,003 元之各式水電、五金材料送至指定之
    寧夏路工地及文化路工地，而由現場人員簽收之事實，業據
    提出估價單24張為證，並為被上訴人所不爭，固堪信上訴人
    此部分主張為真實，惟被上訴人否認係系爭買賣之買受人，
    是以本件應審究者為，上開材料究係由何人向上訴人所訂購
    ？。
四、按請求履行債務之訴，除被告自認原告所主張債權發生原因
    之事實外，應先由原告就其主張此項事實，負舉證之責任，
    必須證明其為真實後，被告於其抗辯事實，始應負證明之責
    任，此為舉證責任分擔之原則，最高法院43年台上字第377
    號判例意旨參照。本件上訴人主張就上開材料與被上訴人間
    訂有買賣契約，被上訴人應支付尚餘貨款，然被上訴人否認
    兩造間有系爭買賣之存在，依上說明，即應先由上訴人就兩
    造間有系爭買賣存在，此一債權發生原因之事實，負舉證之
    責任。又上訴人雖提出統一發票1 紙、估價單24紙，並聲請
    訊問證人蔡素卿、陳建維、林榕一、簡基地、戊○○、丙○
    ○等人為證。惟查：
  (一)按營業人開立統一發票之目的僅在作為稅捐稽徵機關對營業
    人課徵營業稅及營利事業所得稅之憑證，而交易當事人間或
    因未辦理稅籍登記，或請領統一發票有其他考量等因素，在
    交易時，常有跳開統一發票之情形，是雙方交易法律關係仍
    應以實際發生者為準，不得以開立統一發票作為成立買賣關
    係之依據；且觀諸原告開立之統一發票內容，可知係由上訴
    人單方面所製作，並無被上訴人方面意思之參與，自無法資
    為認定兩造間就上開各式材料確有成立買賣契約之依據。
  (二)另上訴人固主張被上訴人向其訂貨後，曾指示將貨物送至寧
    夏路工地及文化路工地，上訴人依約送至後，業已交由被上
    訴人所僱用之簡基地、古得福、孫志明、謝先生、玉山、林
    昆秦、黃先生等人收受，並於所提出之估價單上簽收，有估
    價單24紙為憑云云，然被上訴人既否認上開簽收之人為其員
    工，亦否認有請上開簽收之人向上訴人訂貨，是於上訴人提
    出明確事證證明簡基地、古得福、孫志明、謝先生、玉山、
    林昆秦、黃先生等人確為被上訴人員工或被上訴人曾委請該
    等人員向上訴人訂貨前，仍尚難僅憑上訴人所提出之24紙估
    價單即認定兩造間有成立本件買賣關係。
  (三)又關於上開簽收之人是否係屬被上訴人所僱用或為被上訴人
    所委請乙節，上訴人雖曾於原審時聲請訊問證人即其上游廠
    商宗偉鋼鐵有限公司（下稱宗偉公司）員工陳建維，經其到
    庭後證稱：「上訴人公司有向我們訂購鍍鋅鐵管，時間約在
    92年4 月左右，貨是送到台北市○○路及板橋市○○路的工
    地，當時上訴人公司是說要交貨給旭慶工程有限公司；（上
    訴人提出之）估價單是上訴人公司先傳真給我們的，我們就
    把估價單給收貨的人簽收，收貨的人司機有確定為旭慶公司
    的人才下貨給簽收，讓對方簽名」等情，然由於宗偉公司送
    貨之對象乃係上訴人所指定，故其員工陳建維證稱係交貨予
    被上訴人，自屬當然，否則宗偉公司將無從向上訴人收取貨
    款，亦即宗偉公司於本件實係處於利害關係人地位，是其員
    工所為證言，除有其他事證可資佐證外，尚難遽予採信；何
    況向上訴人訂貨之人並非無冒用被上訴人名義為之的可能。
    因此，於上訴人無法提出其他明確事證證明簡基地、古得福
    、孫志明、謝先生、玉山、林昆秦、黃先生等人確為被上訴
    人員工或被上訴人曾委請該等人員向上訴人訂貨之情況下，
    仍難僅憑證人陳建維上開證言，即認定兩造間有成立本件買
    賣關係之實。至於上訴人於本院行準備程序時，雖又聲請訊
    問證人戊○○，希冀藉以證明上情，然經本院依上訴人聲請
    訊問證人戊○○結果，其乃證稱：曾在被上訴人公司任職，
    已經離職，大約在92年下半年的時候離職，在被上訴人公司
    任職了十多年。簡基地及古得福是被上訴人公司僱用的臨時
    工，另外兩人伊沒有印象，簡基地、古得福兩人的薪水是向
    被上訴人公司領。在伊離職之前被上訴人公司沒有派伊到寧
    夏路工地及文化路工地兩地點工作過，所以伊肯定被上訴人
    公司並沒有承包上開地點的工程，因為被上訴人公司在伊離
    職前，所有承包的工程伊都有參與，伊是負責工地的，所以
    承包的工程伊都會參與。伊不知道簡基地、古得福除了受僱
    被上訴人公司擔任臨時工外，是否還有幫別人工作。所謂的
    臨時工其定義就是有工作需要人手時，就通知他們來做，並
    不是固定受僱於被上訴人公司。上訴人所提出之估價單伊均
    沒有看過，其上的「謝」字簽名，也不是伊所為。被上訴人
    公司曾經僱用謝育仁，他也是臨時工，有人有工作，叫他去
    做，他就到處去做，簡基地、古得福也都相同，他們都不是
    只有被上訴人公司會叫他們工作，別的公司如果有工作也會
    叫他們去作，他們都是到處打散工。離職的前半年到1 年期
    間，伊確實未曾至上開所述寧夏路及文化路工地工作過，且
    被上訴人公司所有的工程伊都會參與，伊確定沒有在上開工
    地工作過。綽號『阿吉』及姓『呂』之人伊不知道，沒聽過
    ，也沒有員工或臨時工姓『呂』。只要是被上訴人公司的工
    程，伊一定會知道，不一定伊本人會去做，但是如果不是伊
    負責工地現場，伊也會去看。在工地臨時工是聽伊指揮，被
    上訴人公司的工作絕大多數都是伊負責現場。伊本身亦未曾
    替別人叫貨送到寧夏路或文化路的工地，因為被上訴人公司
    沒有這兩個工地的工作，至於被上訴人公司有無替別人叫，
    伊不清楚，伊本身無論是替被上訴人公司或是別人都沒有叫
    貨到該二工地過。伊也未曾替東暐營造公司做過水電，被上
    訴人公司也無承包過東暐營造公司的水電工程，確定沒有等
    語，參酌本院向勞工保險局、中央健康保險局台北分局所函
    調關於被上訴人公司員工之投保情形，亦查無簡基地、古得
    福、謝育仁、綽號『阿吉』、姓『呂』之人等人之投保資料
    ，且證人簡基地於原審到庭時亦係證述：是東暐營造公司請
    伊在上開工地做工，工地現場估價單上簽名之人，伊只認識
    古得福，其他的人伊都不認識，古得福也是東暐營造公司請
    他去做工的等語，以及台北縣板橋市農會於95年6 月6 日已
    回覆本院稱：「本會新埔辦事處新建工程於90年9 月初完成
    發包，由東暐營造股份有限公司整體承包得標承攬，於92年
    4 月間並未另有水電工程之發包」等情，可徵證人戊○○上
    開證詞，應確屬實，上訴人恣意指摘證人戊○○所言不實，
    不足為採。是依證人戊○○前揭所為證述，亦顯難認兩造間
    有系爭買賣存在之事實。
  (四)至上訴人雖亦舉證人蔡素卿為證，且證人蔡素卿於原審時復
    已證稱：「是被上訴人（總經理）林榕一打電話來照會訂貨
    ，有2 個工地即寧夏路、板橋市農會的工地，若是有一位姓
    呂的先生來訂貨就叫我們出貨，訂貨的次數有好幾次，呂先
    生有打電話來訂貨，證人林榕一本人也有訂貨，司機送貨到
    工地，就有人簽收，林榕一、呂先生他們2 人是用手機或電
    話打，應該都有可能，簡基地、戊○○也都有訂貨」等情，
    然觀之證人蔡素卿為上訴人負責人丁○○之妻，此為其所自
    承，且其復基於上訴人地位接受本件訂單，所為證言自難免
    偏頗。再者，證人蔡素卿係以電話聯絡方式接受訂單，則其
    又係如何確定向其訂貨之人即為被上訴人公司人員，亦誠有
    疑問。何況，證人林榕一於原審時已到庭否認曾於92年4 月
    10日至同年月28日期間內向上訴人訂貨，並指定送至寧夏路
    工地及文化路工地，且依證人蔡素卿於原審作證時所言：「
    被上訴人本來要接呂先生的工程來做，可能價錢談不攏，所
    以被上訴人就沒有接」等語，則被上訴人既未接下該工程，
    衡情又豈有可能仍指派工人至該工地工作，並向上訴人陸續
    叫貨，以及於送貨單上簽名收受之理？是本院認證人蔡素卿
    上開所為證言，前後並有矛盾之處，亦難遽予資為有利上訴
    人之認定。
  (五)上訴人雖又主張被上訴人曾以0000000000號之行動電話向其
    叫貨，因而據以聲請原審向中華電信股份有限公司查明上開
    電話之申請人為何人，以資證明被上訴人訂貨之事實，且經
    原審向中華電信查詢結果，上開電話之申請人確係被上訴人
    無誤，然兩造間於本件系爭買賣之前，既已生意往來甚久，
    此為兩造所不爭執，且參酌證人戊○○亦證稱，就其所負責
    之工地，其曾以上開行動電話號碼向上訴人叫貨過，則衡情
    上訴人知悉該支行動電話號碼實不足為奇。是上訴人既未提
    出任何證據資料證明被上訴人曾以該支行動電話向其就本件
    各式水電、五金材料要求訂貨或出貨，且所提出之送貨單上
    亦查無上開行動電話之記載，自難僅憑上訴人知悉該支電話
    號碼以及中華電信股份有限公司上開回覆內容，即認定兩造
    間確有系爭買賣之事實。此外，上訴人復稱被上訴人已有支
    付其中部分貨款33,347元，故可證明被上訴人有訂貨云云，
    然此為被上訴人所否認，而上訴人復未舉證以實其說，自亦
    難予採信。
  (六)綜上，足見上訴人主張兩造間有系爭買賣之存在，其所舉之
    各項證據，均尚不足據為有利上訴人之認定甚為明確。
五、次按民事訴訟如係由原告主張權利者，應先由原告負舉證之
    責，若原告先不能舉證，以證實自己主張之事實為真實，則
    被告就其抗辯事實即令不能舉證，或其所舉證據尚有疵累，
    亦應駁回原告之請求，有最高法院17年上字第917 號判例意
    旨可資參照。承前所述，上訴人既無法證明與被上訴人間就
    本件各式材料有成立系爭買賣契約存在，依上開判例意旨，
    即應駁回上訴人之請求。從而，上訴人主張本於買賣之法律
    關係，請求被上訴人給付346,656 元貨款及自支付命令送達
    翌日起至清償日止，按年息5 ％計算之利息，為無理由，不
    應准許。原審為上訴人敗訴之判決，並無不合。上訴意旨指
    摘原判決不當，求予廢棄改判，為無理由，應予駁回。
六、本件事證已臻明確，上訴人雖復聲請本院傳訊證人蔡素卿、
    林榕一、丙○○到庭作證，惟就證人丙○○部分，本院業已
    依法傳訊數次，然均因係寄存送達而未果。至證人蔡素卿、
    林榕一部分，則因該二人已於原審時經傳訊後到庭作證，亦
    無再次重複傳訊之必要，是本院認均無庸再為調查，併此敘
    明。
七、據上論結，本件上訴為無理由，依民事訴訟法第436 條之1
    第3 項、第449 條第1 項、第78條，判決如主文。
中    華    民    國    95    年    11    月    22    日
                  民事第一庭    審判長法  官   李世貴
                                      法  官   許瑞東
                                      法  官   黃若美
以上正本證明與原本無異
本件不得上訴。
中    華    民    國    95    年    11    月    22    日
                                      書記官  傅明華


司法院資訊處製作；財團法人民間司法改革基金會備份。
